臺灣新北地方法院刑事判決
110年度易字第748號
公  訴  人  臺灣新北地方檢察署檢察官
被      告  張語扉



上列被告因妨害自由案件，經檢察官提起公訴（110年度偵緝字
第1323、1324號），本院判決如下：
    主    文
張語扉犯恐嚇危害安全罪，處拘役參拾日，如易科罰金，以新臺
幣壹仟元折算壹日。　　
    犯罪事實
一、張語扉為新北市○○區○○街000○0號6樓房屋之承租人，與負責
    處理該屋租賃事宜之張佳鈴（即房東劉麗卿之女、房屋所有
    權人張婷婷之姐）因租屋糾紛而起爭執，詎張語扉竟基於恐
    嚇之犯意，於民國109年11月20日下午，透過通訊軟體「LIN
    E」接續向張佳鈴傳送「還是你要逼我叫人把你和劉麗卿和
    張婷婷帶到我面前聊聊啊！妳們在不出面還我錢別逼我這麼
    做」、「我知道你住哪？也知道你兒子讀什麼學校，不要因
    小失大，到時欲哭無淚」等訊息，以此加害張佳鈴及其上開
    親人身體、自由之事恐嚇張佳鈴，使其心生畏懼，致生危害
    於安全。
二、案經張佳鈴訴由新北市政府警察局中和分局報告臺灣新北地
    方檢察署檢察官偵查起訴。
    理    由
一、證據能力之說明
    刑事訴訟法第159條之5第1項規定，被告以外之人於審判外
    之陳述，雖不符前4條之規定，而經當事人於審判程序同意
    作為證據，法院審酌該言詞或書面陳述作成時之情況，認為
    適當者，亦得為證據。本案認定犯罪事實所引用被告張語扉
    以外之人於審判外之陳述，業經當事人於本院審判程序同意
    作為證據（110年度易字第748號卷〈下稱本院卷〉第77-78頁
    ），本院審酌前揭陳述作成時之情況，認以之作為證據應屬
    適當，依上開規定，均有證據能力。
二、認定犯罪事實所憑之證據及理由
　　訊據被告矢口否認有何恐嚇之犯行，辯稱：因本案房屋是違
    章建築，故引發我與告訴人張佳鈴間之租賃糾紛，但告訴人
    一直避不聯絡，我才會傳送上開文字，目的是要逼告訴人出
    來處理租賃糾紛，且我不知道告訴人住哪，所以沒有恐嚇告
    訴人之犯意，實際上也無從為之等語。經查：
　㈠被告因承租上址房屋進而與負責處理租賃事宜之告訴人（即
    案外人房東劉麗卿之女、房屋所有權人張婷婷之姐）發生糾
    紛，被告乃於上開時間透過「LINE」接續向告訴人傳送「還
    是你要逼我叫人把你和劉麗卿和張婷婷帶到我面前聊聊啊！
    妳們再不出面還我錢，別逼我這麼做」、「我知道你住哪，
    也知道你兒子讀什麼學校，不要因小失大，到時欲哭無淚」
    等訊息之事實，業據被告於偵查及本院審判中供述明確（11
    0年度偵緝字第1324號卷第41頁、110年度偵字第5278號卷〈
    下稱偵卷一〉第8-9頁、本院卷第37頁），並經證人張佳鈴於
    警詢及偵訊時、證人張婷婷於偵訊時證述明確（偵卷一第11
    至12頁、109年度偵字第38548號卷〈下稱偵卷二〉第55-56頁
    ），復有告訴人及被告提供之「LINE」對話紀錄擷圖、住宅
    租賃契約、在卷可稽（偵卷二第65頁、110年度審易字第129
    3號卷第43、51-59頁），自堪認定。
  ㈡刑法於妨害自由罪章，以該法第305條規範對於以加害生命、
    身體、自由、名譽、財產之事，恐嚇他人致生危害於安全者
    之刑責，目的在於保護個人免受不當外力施加恐懼之意思自
    由法益；倘以使人畏怖為目的，為惡害之通知，受通知人因
    心生畏懼而有不安全感，即該當於本罪，不以客觀上發生實
    際的危害為必要；又惡害之通知方式並無限制，凡一切之言
    語、舉動，不論直接或間接，足以使他人生畏懼心者，均包
    含在內；至是否有使被害人心生畏懼，應以被害人主觀上之
    感受，綜合社會通念判斷之（最高法院107年度台上字第186
    4號判決意旨參照）。又犯意為行為人之主觀、心理事實，
    係潛藏個人意識之內在心理狀態，然而行為人之主觀、心理
    事實，除行為人本人得以感官知覺外，第三人實無法直接體
    驗感受，通常較難取得外部直接證據證明其內心之意思活動
    ，因此，除行為人本身為自白供述外，法院在欠缺直接證據
    之情況下，尚非不得從行為人之外在表徵及其行為時客觀情
    況，綜合各種間接或情況證據，本諸社會常情及人性觀點，
    依據經驗法則及論理法則予以審酌論斷（最高法院110年度
    台上字第4546號判決意旨參照）。證人張佳鈴於偵查中多次
    指述其因被告傳送上開文字而心生畏懼(偵卷二第56頁、偵
    卷一第12頁)，且依社會通念解讀該等文字內容，亦顯然寓
    有威脅加害告訴人及其上開親人身體、自由之意，足認告訴
    人之意思自由法益已因被告之惡害告知而受有危害，又被告
    為智識程度正常且有相當社會閱歷之人，此參其於本院審理
    時所述學經歷、工作及家庭生活狀況即明（本院卷第78頁）
    ，對己身行為所生上開結果自難諉為不知，是被告主觀上有
    恐嚇之犯意，亦堪認定。
　㈢被告雖以上詞置辯，惟被告上開行為已使告訴人心生畏懼乙
    情，業經本院認定如前，並不因被告是否知悉告訴人與其上
    開親人之住址及其他個人資料，或有無採取實際行動之意而
    異；另被告稱其係要逼告訴人出面處理租賃糾紛，所以才會
    傳送上開訊息等語，亦不過核屬被告行為之動機，而無關乎
    恐嚇危害安全罪之成立與否，從而被告所辯均不足採。
  ㈣綜上所述，本案事證已臻明確，被告犯行堪以認定，應依法
    論科，故無再行傳喚告訴人作證之必要，爰依刑事訴訟法第
    163條之2第2項第3款規定駁回檢察官此部分調查證據之聲請
    。
三、論罪科刑
  ㈠核被告所為，係犯刑法第305條之恐嚇危害安全罪。
　㈡被告因與告訴人發生租屋糾紛，而於同日下午接連傳送上開
    恐嚇訊息，侵害告訴人同一法益，顯係基於單一之犯意而為
    ，各行為之獨立性極為薄弱，依一般社會健全觀念，在時間
    差距上難以強行分開，故評價為接續犯而僅論以一恐嚇危害
    安全罪即足。
　㈢爰審酌被告因不滿告訴人處理租屋糾紛之方式，即萌生本案
    犯罪之動機、目的，率以傳送恐嚇訊息之方式恫嚇告訴人，
    所為實屬不該，應予非難，且迄未能正視己非，亦未與告訴
    人成立和（調）解，犯後態度難認良好，兼衡其犯罪之手段
    、對告訴人所生之危害、素行、於本院審理時所述教育程度
    、工作及家庭生活狀況等一切情狀，量處如主文所示之刑，
    並諭知易科罰金之折算標準。　　　　　
據上論斷，應依刑事訴訟法第299條第1項前段，判決如主文。　
本案經檢察官朱柏璋提起公訴，檢察官邱稚宸到庭執行職務。
中    華    民    國    111     年    1    月    13   日
                  刑事第四庭  法  官  吳智勝
上列正本證明與原本無異。
如不服本判決，應於判決送達後20日內敘明上訴理由，向本院提
出上訴狀 (應附繕本) ，上訴於臺灣高等法院。其未敘述上訴理
由者，應於上訴期間屆滿後20日內向本院補提理由書「切勿逕送
上級法院」。
                              書記官  薛力慈
中　　華　　民　　國　　111 　年　　1 　　月　　13　　日
附錄本案論罪科刑法條全文：
中華民國刑法第305條
以加害生命、身體、自由、名譽、財產之事恐嚇他人，致生危害
於安全者，處2年以下有期徒刑、拘役或9千元以下罰金。